臺灣板橋地方法院刑事判決　　　　　　 94年度簡上字第433號
上　訴　人
即　被　告　乙○○
上列被告因竊盜案件，不服本院94年度簡字第2664號中華民國94
年6月23日第一審判決（聲請案號：94年度偵字第7335號），提
起上訴，本院管轄之第二審合議庭判決如下：
    主  文
上訴駁回。
    事  實
一、乙○○意圖為自己不法之所有，於民國九十四年四月二十五
    日上午十一時十分許，在址設臺北縣新莊市○○路五○一號
    之「頂好超商」（即惠康百貨股份有限公司〔下稱惠康公司
    〕新莊分公司）內，趁四下無人注意之際，徒手竊取店內商
    品展示架上之龐克亮燦金染髮組、鱷魚牌電蚊香各一盒、興
    達安適電蚊香補充液一組二瓶（價值共計新臺幣〔下同〕五
    百三十九元），得手後將上開染髮組、電蚊香各一盒放置在
    其所有推放幼兒之嬰兒手推車遮陽篷上方後，復將遮陽篷折
    合以掩藏，另將前揭電蚊香補充液一組二瓶裝入掛置於前開
    嬰兒手推車外側之手提包內，並僅持吸管一包、保鮮膜一盒
    至收銀台付款，而未將置於其嬰兒手推車遮陽篷上及手提包
    內之上開竊得物品取出結帳，嗣欲離去之際，為惠康公司保
    安專員甲○○發覺攔下並請乙○○自行將未結帳之物品取出
    ，再以電話報警處理，並當場扣得前開所竊取之物品（均由
    告訴代理人甲○○領回）。
二、案經惠康公司訴由臺北縣政府警察局新莊分局報請臺灣板橋
    地方法院檢察署檢察官偵查後聲請以簡易判決處刑。
    理  由
一、按被告之自白，非出於強暴、脅迫、利誘、詐欺、疲勞訊問
    、違法羈押或其他不正之方法，且與事實相符者，得為證據
    。被告之自白，不得作為有罪判決之唯一證據，仍應調查其
    他必要之證據，以察其是否與事實相符。被告陳述其自白係
    出於不正之方法者，應先於其他事證而為調查。該自白如係
    經檢察官提出者，法院應命檢察官就自白之出於自由意志，
    指出證明之方法，刑事訴訟法第一百五十六條定有明文。被
    告辯稱：警詢筆錄都是警員自己打，只問我是或不是，而且
    態度很兇，還威脅要將小孩跟我一起抓去關云云，惟經本院
    勘驗被告警詢錄音帶結果：詢問警員確實踐行權利告知程序
    ，且警員詢問聲調、語氣，均呈自然平穩，並無提高聲調或
    音量之情形，期間復有警員在旁打字之鍵盤敲擊聲，及警員
    安撫小孩之話語，惟並無小孩哭鬧聲。且經核被告陳述之內
    容，與卷附九十四年四月二十五日之被告警詢筆錄內容大致
    相同，應認此等警詢過程顯已保障被告之程序權，並經同步
    錄音，實難認定被告警詢之自白係出於強暴、脅迫、利誘、
    詐欺、疲勞訊問、違法羈押或其他不正之方法而取得。況警
    詢期間，被告之配偶經警通知到場之情，業據證人即當時負
    責詢問之員警劉奇德於本院審理時證述在卷，復為被告所不
    爭執，則被告所辯：警察威脅要將小孩跟我一起抓去關云云
    ，顯與實情相背，要無可信。至被告另辯稱：因警詢時其幼
    子在旁哭鬧致其心情不佳、警察要其據實回答，不要胡說瞎
    編，並說他們是依法行事，要將其送到地檢署，有何辯解去
    向法院說等節縱非虛枉，惟審諸被告於警詢時之心情狀態既
    非出於違法警詢手段，更與其自白之任意性、真實性無關，
    且上開警員就後續司法程序之說明，亦未逾越法律容許範圍
    ，尚難執此主張其警詢自白有何不當取供之瑕疵。另被告於
    本院準備程序時曾以：警員強拉其手在筆錄上簽名蓋章云云
    置辯，惟被告係自行於警詢筆錄中捺印、簽名之情，除據證
    人即製作警詢筆錄之員警高嘉慶到庭證稱：筆錄是被告自己
    捺印，我只是指示她捺印位置等語無誤外，經本院詢問被告
    對證人高嘉慶於庭上所言有何意見時，其復未就此爭辯，是
    其前揭所辯，要無可取。綜上，被告警詢之自白確具任意性
    ，而有證據能力無疑。
二、訊據被告乙○○固坦承前揭商品未經結帳，惟矢口否認有何
    竊盜犯行，辯稱：其當時急欲帶幼子上廁所，因而忘了將放
    置在嬰兒手推車遮陽篷上之前揭染髮組、電蚊香各一盒取出
    結帳，至電蚊香補充液一組二瓶係小孩把玩後裝入掛置於嬰
    兒手推車外側之手提包內，其並不知情，亦無竊盜之意云云
    。惟查：
（一）上揭犯罪事實，業據告訴代理人甲○○於警詢、偵查、本
      院審理中指證綦詳，並有贓物認領保管單一紙、失竊物品
      照片一紙、及惠康百貨股份有限公司新莊分公司錄影監視
      畫面翻拍錄影光碟一片在卷足參，是被告將並未結帳之上
      開物品攜離收銀台之事實甚明。被告雖以前揭情詞置辯，
      然證人即惠康百貨股份有限公司保安專員甲○○迭於警詢
      、偵查中及本院審理時，均證稱：被告手推嬰兒手推車先
      到染髮劑商品陳列架處，將染髮劑商品放入嬰兒手推車遮
      陽篷，再將遮陽篷折合，繼而至電蚊香陳列架處，拿了三
      樣電蚊香商品，後來轉個走道，再看到被告時，三個電蚊
      香商品都看不到了，之後被告繼續至其他商品區逛，但至
      結帳區時，沒有電蚊香商品，因此待被告結完帳，走出結
      帳區，便向被告表明有物品未結帳等語一致，舉凡被告藏
      放染髮組商品之位置、選購商品之順序、數量均能詳細陳
      述，是證人甲○○所稱：有全程觀察被告等語，堪以採信
      。至被告辯稱：係為防染髮劑掉落地面會摔破，才置於前
      揭遮陽篷折合所產生的凹槽內云云，惟被告所拿取之染髮
      組係塑膠製品，並不會因掉落地面而破裂之情，業經證人
      甲○○於本院審理時證述明確，且查一般人攜子進入超市
      賣場購物，於挑選商品期間，若遇幼子急欲如廁，衡情當
      立即向店員洽借店內洗手間，惟經本院勘驗當日現場監視
      錄影畫面，自被告以嬰兒車推其幼子進入賣場購物至完成
      結帳約莫十七分鐘期間，被告均無向店內服務人員或結帳
      收銀員商借洗手間之舉，亦未立即放棄選購商品攜子至外
      尋找廁所，反而依續排隊等待結帳、找錢始步出收銀台。
      是其所辯因急欲帶幼子上廁所，以致忘了將嬰兒手推車遮
      陽篷上所放物品取出結帳，顯屬事後卸責之詞，非可採信
      。要不得以事發之後，於等待員警到場處理期間，被告與
      其幼子曾借用店內員工廁所一節，反證之前其未結帳之原
      因。
（二）另被告辯稱電蚊香補充液係小孩放入嬰兒手推車外側掛置
      手提包，其並不知情云云，惟查前揭未經結帳之商品皆係
      被告自行從陳列架上選取之事實，既為被告所不爭執，則
      被告就其已選取欲購買之商品項目、數量自非毫無印象，
      然結帳時僅持吸管一包、保鮮膜一盒（價值共計三十八元
      ，此有被告自行提出當日購物發票一紙附卷可稽）二項低
      價商品付款，而未將染髮組、電蚊香一盒、電蚊香補充液
      一組二盒（價值共計五百三十九元）等三項較高價商品取
      出，即與購物者通常預先計畫此次購物品項，結帳前並檢
      視需購物品已否齊全之常情有違。而案發當時上開嬰兒手
      推車掛置之手提包拉鏈呈關闔狀，亦經證人甲○○於偵訊
      及本院審理時結證無誤，再觀諸卷附贓物照片該補充液商
      品乃一組二盒，其外包裝並無類似玩具圖案，被告所辯小
      孩見該商品類似玩具包裝搶著把玩，並放入嬰兒手推車附
      掛手提包內等情，均難認為真。綜觀被告該次選購商品之
      時間先後約十七分鐘，此經本院勘驗現場錄影畫面顯示之
      時間無誤，衡其於短暫之採購時間僅選購五項商品，竟對
      先前曾選購之商品毫無印象，實難令人置信。又被告本次
      選購之商品僅五項，未取出結帳之商品竟高達三項，且未
      經結帳商品之價值遠逾已結帳商品十數倍之多，足徵其以
      少量低價商品結帳以掩其犯行之意圖，被告前揭辯詞委無
      可採。
（三）再者證人甲○○擔任惠康公司保安工作十一年，於發現被
      告行徑可疑，即通知主管至門口等候，自己則持續觀察被
      告後續購物動作，待被告離開結帳區，確定被告將未經結
      帳商品攜出，始加攔問等節，均據證人甲○○到庭證述無
      誤，且經勘驗現場錄影畫面，被告結帳時，甲○○即站立
      於被告後方，待被告離開收銀台十數秒後，甲○○手扶被
      告背部，陪同被告回到結帳區一號收銀台等節，皆顯示甲
      ○○處理態度慎重有禮，甲○○與被告既素不熟識亦無仇
      隙，自無構陷被告之理，況查證人甲○○於偵訊及本院審
      理時，始終僅客觀就其觀察情形而為證述，並無刻意陳述
      不利被告證詞之情形。從而，本院綜合上開事證，本於經
      驗及論理法則之推理，足認被告將上開賣場內販賣之物品
      藏放在個人所攜帶之嬰兒手推車遮陽篷及手提包內，具有
      不法所有之意圖灼然。本件罪證明確，被告竊盜犯行洵堪
      認定。
三、按刑法竊盜罪既遂與未遂之區別，係以所竊之物已否移入自
    己實力支配之下為準（最高法院十七年上字第五○九號及四
    十九年台上字第九三九號判例參照）。被告將上開犯罪事實
    欄所示之龐克亮燦金染髮組、鱷魚牌電蚊香各一盒、興達安
    適電蚊香補充液一組二瓶等商品，分別藏置於嬰兒手推車遮
    陽篷折合處及附掛於嬰兒手推車外側手提包內，已將店內商
    品移入自己實力支配之下，核被告所為，係犯刑法第三百二
    十條第一項之竊盜既遂罪。原審依被告在警詢之供述及現存
    之證據，已足認定其犯罪，經檢察官之聲請，不經通常審判
    程序，逕以簡易判決處刑，原審認被告所犯罪證明確，適用
    刑事訴訟法第四百四十九條第一項前段、第四百五十四條第
    二項、刑法第三百二十條第一項、第四十二條第二項、罰金
    罰鍰提高標準條例第一條前段、第二條，並審酌被告犯罪之
    動機、目的、手段、所竊取之財物數量及犯罪後之態度等一
    切情狀，量處罰金銀元二千元，並諭知如易服勞役，以銀元
    三百元折算一日。其認事用法均無不合，量刑亦稱妥適。被
    告上訴雖稱原審未調閱並勘驗現場監視錄影畫面，未免速斷
    云云，惟按第一審法院依被告在偵查中之自白或其他現存之
    證據，已足認定其犯罪者，得因檢察官之聲請，不經通常審
    理程序，逕以簡易判決處刑。刑事訴訟法第四百四十九條第
    一項第一款前段定有明文。據此，檢察官向第一審法院聲請
    簡易判決處刑之案件，非有必要，得不經通常審理程序逕以
    簡易判決處刑。第一審法院以簡易判決處刑之案件，雖未經
    調閱並勘驗現場錄影帶，被告尚不得憑此任意指摘為違法，
    是被告空言否認竊盜犯行，稱原審未經勘驗現場錄影帶逕行
    判決，請求改判云云，為無理由，應予駁回。
據上論斷，應依刑事訴訟法第四百五十五條之一第一項、第三項
、第三百六十八條，判決如主文。
本案經檢察官葉志飛到庭執行職務。
中　　華　　民　　國   　94　　年　　12　　月  　29 　日
                刑事第二庭  審判長法　官  李  釱  任
                                  法  官  徐  子  涵
                                  法  官  劉  安  榕
上列正本證明與原本無異。
本件不得上訴。
                                  書記官  楊  馥  如
中　　華　　民　　國   　94　　年　　12　　月  　29 　日
附錄本案論罪科刑法條全文：
中華民國刑法第320條
(普通竊盜罪、竊佔罪)
意圖為自己或第 3 人不法之所有，而竊取他人之動產者，為竊盜
罪，處五年以下有期徒刑、拘役或五百元以下罰金。
意圖為自己或第 3 人不法之利益，而竊佔他人之不動產者，依前
項之規定處斷。
前二項之未遂犯罰之。
